臺灣臺中地方法院民事判決
                                     109年度訴字第2279號
原      告  林正皓  


訴訟代理人  蘇若龍律師
被      告  林世勇  

訴訟代理人  黃呈利律師(法扶律師)
上列當事人間請求返還借款等事件，本院於民國111年2月17日言
詞辯論終結，判決如下：
    主      文
被告應給付原告新臺幣參佰零肆萬捌仟肆佰伍拾捌元，及自民國
一百零九年七月十八日起至清償日止，按週年利率百分之五計算
之利息。
原告其餘之訴駁回。
訴訟費用（除減縮部分外）由被告負擔二分之一，餘由原告負擔
。
本判決原告勝訴部分，於原告以新臺幣壹佰零壹萬柒仟元為被告
供擔保後，得假執行；但被告如以新臺幣參佰零肆萬捌仟肆佰伍
拾捌元為原告預供擔保，得免為假執行。
原告其餘假執行之聲請駁回。 
    事實及理由
壹、程序方面：
    按訴狀送達後，原告不得將原訴變更或追加。但擴張或減縮
    應受判決事項之聲明者，不在此限，民事訴訟法第255條第1
    項第3款定有明文。本件原告起訴聲明第1項為：被告應給付
    原告新臺幣（下同）564萬0,078元，及自起訴狀繕本送達之
    翌日起至清償日止，按年息5%計算之利息；迭經變更後（見
    本院卷一第155頁），於民國110年10月14日具狀變更該項聲
    明為被告應給付原告562萬8,023元本息（見本院卷一第437
    頁），核屬減縮應受判決事項之聲明，合於上揭規定，應予
    准許。
貳、實體方面：
一、原告主張：
　㈠被告為原告之胞弟，被告因有資金需求，先後向原告借貸下
    列款項：
　⒈原告向臺灣銀行埔里分行辦理80萬元信用貸款（下稱台銀信
    貸）並撥入原告臺灣銀行埔里分行帳號000000000000號帳戶
    （下稱原告台銀帳戶）後，將上開帳戶之存摺、印章及金融
    卡交付給被告，由被告自行提領共計76萬5,000元。被告事
    後僅清償35萬7,975元，尚欠40萬7,025元。
　⒉原告向合作金庫商業銀行埔里分行辦理信用貸款80萬元（下
    稱合庫信貸）、向台新銀行北臺中分行辦理信用貸款50萬元
    （下稱台新信貸），均撥入原告借被告使用之原告合作金庫
    商業銀行埔里分行帳號0000000000000帳戶（下稱原告合庫
    帳戶），由被告按月償還上開信用貸款，嗣被告無法償還貸
    款，乃向原告分別借款16萬1,538元、8萬3,037元，合計24
    萬4,575元作為借款之交付。
　⒊被告以其所有坐落臺中市○○區○○段00地號土地及上同段1668
    建號建物（下稱系爭房地）作為擔保向原告借款200萬元，
    並設定第二順位抵押權予原告，系爭房地經本院拍賣後，原
    告請本院將其分配款200萬元於101年4月26日匯入原告合庫
    帳戶而交付予被告。
　⒋被告積欠花旗銀行臺中分行貸款273萬6,501元，乃向原告借
    貸上開金額作為償還，請原告逕將該金額匯到被告之花旗銀
    行臺中分行還款帳戶，原告於105年7月1日匯出該款項，作
    為借款之交付。
　⒌被告因生活費不足向原告借款5萬元，請原告逕將該金額匯到
    被告之大眾銀行臺中分行帳戶，原告於105年10月17日匯出
    ，作為借款之交付。
　　以上總計543萬8,101元，爰依消費借貸或不當得利之法律關
    係請求被告返還。
　㈡原告墊支兩造父親林月山、母親林黃環之喪葬費用，子女依
    習俗而協議由三兄弟分擔，每人應分擔林月山之喪葬費用8
    萬4,973元、林黃環之喪葬費用11萬5,446元，被告僅給付原
    告林月山之喪葬費5萬元，尚應分擔合計15萬0,419元，爰依
    協議或不當得利之法律關係請求被告給付。又原告委託被告
    處理南投縣○○鎮○○路000號、149號房屋（下稱147號、149號
    房屋）出租事宜，被告將147號、149號房屋部分樓層租予國
    立暨南國際大學（下稱暨南大學）學生，由被告收取押金，
    於租期屆滿時被告並未返還押金，而由原告於104年7月8日
    代為給付學生押金合計2萬4,503元；另被告將147號1樓租予
    麵攤，由被告收取押金1萬5,000元，於出租期間原告將147
    號、149號房屋出售予訴外人蔡秀鳳、蔡秀蕊，由其等承受
    原租約，然被告未移交押金，乃由原告於104年11月3日代為
    給付147號房屋押金1萬5,000元，押金合計3萬9,503元，爰
    依不當得利之法律關係請求被告返還。
　㈢並聲明：⒈被告應給付原告562萬8,023元，及自起訴狀繕本送
    達之翌日起至清償日止，按年息5%計算之利息。⒉願供擔保
    ，請准宣告假執行。
二、被告則以：
　㈠原告為遺囑執行人，本件係以莫須有之項目，來抵扣被告在
    父母親遺產中的分配金額517萬3,078元，本件原告請求之項
    目及金額，均於前案重複提出。①被告未借用原告台銀帳戶
    及合庫帳戶，否認有向原告借款76萬5,000元，其中100年6
    月30日跨行轉帳50萬元，係轉入原告合庫帳戶，再轉匯入林
    月山之臺中商銀埔里分行帳號000000000000帳戶（下稱林月
    山臺中商銀帳戶），而林月山該帳戶已經臺灣高等法院臺中
    分院（下稱臺中高分院）108年度家上字第32號判決認定屬
    林月山遺產，非被告借名使用；原告向台銀信貸之款項係由
    母親支配使用，每月母親拿錢給被告幫忙存款至原告台銀帳
    戶還款。②24萬4,575元部分，原告之合庫信貸及台新信貸均
    已還清。③200萬元為不實設定抵押權的行為，實際上並無該
    借貸關係，原告因其三女兒要遊學而向被告借款10萬元，被
    告只答應借5萬元，並於101年4月30日匯款5萬元給原告；況
    原告於臺中高分院108年度家上字第32號審理時並未提及200
    萬元借貸，僅稱有137萬元借貸，顯不合理。④273萬6,501元
    部分，原告係以變賣父親房地所得價金1,950萬元中應分配
    給被告的款項，來代償被告之花旗銀行借款，該款項乃原告
    履行遺囑執行人之義務而分配予被告，非原告以自有資金代
    為清償被告之貸款金額。⑤5萬元部分係因原告三女遊學需要
    費用，乃向被告借款10萬元，原告於105年10月17日匯款5萬
    元給被告是清償上開借款。
　㈡喪葬費用部分否認有協議由兩造及訴外人林文欽負擔，應由6
    名子女共同負擔，且原告提出之明細帳目不清，況喪葬費已
    於遺產分割訴訟中優先受償，原告不得再請求。押金部分臺
    中高分院108年度家上字第32號分割遺產事件中，已認定租
    金收益歸母親，押金亦為母親收取；而147號店面在父親未
    成植物人前即已出租多年，押金係付給父親，均與被告無關
    。如認原告請求有理由，爰以被告依前開遺產分割判決得向
    原告請求之分配款，扣除原告代償被告花旗銀行借款債務27
    3萬6,501元後之509萬9,177.5元，主張抵銷等語，資為抗辯
    。
　㈢並聲明：⒈原告之訴駁回。⒉如受不利判決，願供擔保請准宣
    告免為假執行。
三、兩造不爭執事項（見本院卷二第34至38頁，本院依判決格式
    修正文句，或依爭點論述順序整理內容）：
　㈠兩造為兄弟，林月山、林黃環為兩造之父、母。林月山之繼
    承人為訴外人林麗霞、林靜宜、林麗芳、林文欽、林黃環及
    兩造；林黃環之繼承人為林麗霞、林靜宜、林麗芳、林文欽
    及兩造。
  ㈡原告台銀帳戶於100年6月27日取得80萬元信用貸款，該帳戶
    於100年6月28日至同年7月20日間曾提領26萬5,000元，及匯
    款50萬元至原告合庫帳戶；另於100年10月27日至103年10月
    29日間計有35萬7,975元現金存入。
  ㈢原告臺灣企銀埔里分行帳號00000000000帳戶於101年4月27日
    依序轉帳16萬1,568元、8萬3,067元至原告合庫信貸還款帳
    戶、台新信貸還款帳戶，匯款單據上匯款人為原告，均註明
    償還本人信用貸款。
  ㈣被告所有系爭房地前為原告設定第二順位抵押權，系爭房地
    嗣經第三人聲請強制執行，原告分配金額為200萬元，該分
    配款於101年4月26日匯入原告合庫帳戶。原告於101年3月6 
    日具狀向本院民事執行處陳報對被告債權額超過200萬元，
    並檢附被告所簽發面額200萬元本票影本。
  ㈤原告合庫帳戶於101年4月30日陸續經提領54萬5,000元，並於
    同年5月2日匯款137萬元至林月山臺中商銀帳戶。
  ㈥被告於101年4月30日清償三商美邦人壽保險股份有限公司保
    單借款4萬4,842元，於同日清償富邦人壽保險股份有限公司
    保單借款3萬9,629元、45萬9,036元。
  ㈦原告於105年7月1日匯款237萬6,501元至清償被告花旗銀行臺
    中分行貸款，匯款單據受款人為被告，匯款人為原告，並備
    註還貸款。原告又於同年10月17日匯款5萬元至被告大眾銀
    行臺中分行帳戶，原證24為兩造間簡訊內容，原告於105 年
    10月17日向被告傳訊稱「5萬已匯」。
  ㈧原證28至29為林月山、林黃環喪葬費收據。
  ㈨兩造於103年6月30日簽訂房屋出租委託書，原告於104年7 月
    8日退還147、149號房屋之押金2萬4,503元予承租人，原告
    另於104年8月24日將上開房屋出售，並同時交付147號房屋
    押租金1萬5,000元予買受人，原證30為兩造之簡訊內容。
  ㈩被告於臺中高分院108年度家上字第32號事件審理時承認原告
    有為被告償還花旗銀行貸款273萬6,501元，原告於該案中以
    對被告代償花旗銀行貸款273萬6,501元、給付生活費5萬元
    、代墊款67萬7,796元及借款137萬元等債權，主張與被告可
    分配之林月山、林黃環遺產金額予以抵銷，經該判決認定前
    開債權不具抵銷適狀。
  被告於臺中高分院108年度家上字第32號事件上訴狀中稱林月
    山臺中商銀帳戶自97年9月起即由被告借用，與林月山無關
    ，該判決理由認被告與林月山就林月山臺中商銀帳戶無借名
    登記關係。
  卷附證物形式真正不爭執。　
四、得心證之理由：
  ㈠原告依消費借貸或不當得利法律關係，請求被告分別給付40
    萬7,025元、24萬4,575元、200萬元、273萬6,501元、5萬元
    ，有無理由？
　⒈按稱消費借貸者，謂當事人一方移轉金錢或其他代替物之所
    有權於他方，而約定他方以種類、品質、數量相同之物返還
    之契約，民法第474條第1項定有明文。是以消費借貸，因交
    付金錢之原因多端，除有金錢之交付外，尚須本於借貸之意
    思而為交付，方克成立。倘當事人主張與他方有消費借貸關
    係存在者，自應就該借貸意思互相表示合致及借款業已交付
    之事實，均負舉證之責任，其僅證明有金錢之交付，未能證
    明借貸意思表示合致者，仍不能認為有該借貸關係存在（最
    高法院98年度台上字第1045號判決意旨參照）。再按當事人
    主張有利於己之事實者，就其事實有舉證之責任，民事訴訟
    法第277條前段定有明文。民事訴訟如係由原告主張權利者
    ，應先由原告負舉證之責，若原告先不能舉證，以證實自己
    主張之事實為真實，則被告就其抗辯事實即令不能舉證，或
    其所舉證據尚有疵累，亦應駁回原告之請求。
　⒉40萬7,025元部分：
　⑴原告主張被告為原告之弟，因被告有資金需求乃向原告借貸
    ，由原告辦理台銀信貸80萬元，款項撥入原告台銀帳戶，並
    由原告將台銀帳戶借予被告使用，由被告於100年6月28日、
    6月30日、7月6日、7月20日依序提領或轉帳2萬5,000元、50
    萬元、1萬元、23萬元，共計76萬5,000元作為借款之交付，
    並由被告按月將所需還款金額存入原告台銀帳戶以供扣款，
    然被告僅於100年10月27日至103年10月29日止存入35萬7,97
    5元，尚欠40萬7,025元等語，並提出原告台銀帳戶存摺存款
    歷史明細批次查詢、100年6月30日及同年7月20日取款憑條
    為證（見本院卷一第27至39頁、第457、459頁），被告則否
    認有借用原告台銀帳戶及合庫帳戶，亦否認上開取款憑條之
    筆跡為其所書寫，辯稱：原告台銀信貸款項由母親使用，每
    月母親拿租金收益給被告幫忙存款至原告台銀帳戶做還款之
    用等情。
　⑵查上開提款除100年6月30日50萬元為跨行轉帳外，其餘均為
    現金提領，而該筆50萬元係於同日匯至原告合庫帳戶，並於
    同日現金轉出，有原告合庫帳戶歷史交易明細查詢結果可參
    （見本院卷一第63頁），由上開交易資料難認兩造間有借貸
    合意。至證人林靜宜於本院具結證稱：被告有借原告帳戶使
    用，是聽母親講的，當時父親需要醫藥費都是由原告先出錢
    ，因為原告在教書，所以原告先出錢給被告處理等語（見本
    院卷一第58頁）；證人林麗芳證稱：知道被告有借原告帳戶
    使用，因為當時父親住院，伊不知道借何帳戶，知道被告有
    向原告借一筆信貸，因為原告是老師，利率比較低等語（見
    本院卷一第62頁），其等均未親自見聞兩造間有消費借貸契
    約之意思表示合致，及被告有借用原告台銀帳戶或合庫帳戶
    之事實，無從憑其等證言即認兩造間存有40萬7,025元之消
    費借貸契約。
　⒊24萬4,575元部分：
　⑴16萬1,538元：原告主張被告因有資金需求，請原告辦理合庫
    信貸80萬元，80萬元於95年8月4日撥入原告借被告使用之原
    告合庫帳戶，被告旋於同日轉出75萬元至其花旗銀行臺中分
    行帳戶，被告並以花旗銀行、華南銀行及父親林月山臺中商
    銀帳戶匯入現金作為還款，嗣因被告無法償還貸款，乃向原
    告借款16萬1,538元，原告遂於101年4月27日自臺灣企銀埔
    里分行帳戶轉帳16萬1,538元至原告合庫信貸還款帳號，作
    為借款之交付等情，並提出原告合庫帳戶歷史交易明細查詢
    結果、原告臺灣企銀存摺封面及內頁、原告轉帳傳票、97年
    3月31日及同年10月9日存款憑條為證（見本院卷一第57至65
    頁、第41至47頁、第467、469頁）。被告則辯稱：因被告為
    花旗銀行借款之借款人，父親則為保證人，該花旗銀行借款
    非被告一人動用，父親、被告二姐及三姐亦有動用，因貸款
    利率較高，乃請原告向合庫借款來還花旗銀行借款，以減少
    利息支出，被告每月存款至原告合庫帳戶，並未借用原告合
    庫帳戶，該合庫信貸已還清等語（見本院卷二第125頁），
    由被告所述可知，被告係請原告辦理合庫信貸以清償被告之
    花旗銀行借款，且被告為花旗銀行借款之借款人，又原告合
    庫信貸確實轉出75萬元至被告花旗銀行臺中分行帳戶，堪認
    兩造間確有借貸合意及金錢之交付，則原告依消費借貸之法
    律關係，請求被告清償原告代為給付之16萬1,538元，即屬
    有據。
　⑵8萬3,037元：原告主張被告因有資金需求，請原告辦理台新
    信貸50萬元，該行於97年2月21日將扣除程序費用後之49萬6
    ,470元匯入原告合庫帳戶，被告於同日提領48萬5,000元，
    其後被告以跨行轉帳或現金存入原告合庫帳戶，嗣因被告無
    法償還貸款，乃向原告借款8萬3,037元作為上開借款之交付
    ，原告遂於101年4月27日自臺灣企銀埔里分行帳戶轉帳8萬3
    ,037元至台新信貸還款帳號，作為借款之交付等情，並提出
    原告合庫帳戶歷史交易明細查詢結果、原告臺灣企銀存摺封
    面及內頁、原告轉帳傳票、97年3月31日及同年10月9日存款
    憑條為證（見本院卷一第57至65頁、第41至47頁、第467、4
    69頁）。被告則辯稱：此筆借款與被告無關，父親有請原告
    幫忙借款，會將要償還原告的台新借款，一併交給被告幫忙
    存款至原告合庫帳戶等語，而原告就此部分所提之證據，尚
    無法證明兩造間就該款項有借貸合意及借款交付，故原告依
    消費借貸之法律關係，請求被告給付8萬3,037元，即屬無憑
    。
　⒋200萬元部分：
　　原告主張被告於97年間以其所有系爭房地作為擔保向原告借
    款200萬元，並設定第二順位抵押權予原告，嗣因被告之債
    權人台新銀行對系爭房地聲請強制執行，經拍賣後將所得金
    額分配200萬元予原告，被告向原告借貸200萬元，原告遂請
    法院將款項撥入原告借被告使用之原告合庫帳戶，並於101
    年4月26日撥入上開款項作為借款之交付，被告並用以繳納
    其保單借款合計54萬3,507元，及轉帳137萬元至被告借用林
    月山臺中商銀帳戶等語，並提出被告簽發予原告之200萬元
    本票影本1紙、分配表、原告合庫帳戶歷史交易明細查詢結
    果、三商美邦人壽及富邦人壽保單借款還款明細、101年5月
    2日轉帳137萬元之傳票為證（見本院卷一第279頁、第49至5
    3頁、第65、69至75頁），然為被告所否認，並以前詞置辯
    。查本院於101年4月26日將分配款200萬元匯入原告合庫帳
    戶內，其後原告合庫帳戶於同年月30日提領9萬元、45萬5,0
    00元、101年5月2日轉出137萬元等情，有上開交易明細查詢
    可參，惟被告既否認有借用原告合庫帳戶，原告復未提出其
    他證據證明其合庫帳戶為被告使用，或兩造間有就200萬元
    達成借貸合意及借款交付，則原告依消費借貸法律關係，請
    求被告給付200萬元，為無理由。
　⒌273萬6,501元：
　　原告主張被告積欠花旗銀行臺中分行貸款273萬6,501元，乃
    向原告借貸上開金額作為償還，請原告逕將該金額匯到被告
    之花旗銀行臺中分行還款帳戶，原告乃於105年7月1日匯出
    該款項，作為借款之交付等語，並有匯款申請書為證（見本
    院卷一第77頁），被告則否認有此借貸關係，辯稱：原告係
    以出售父親房地所得之價金1,950萬元，其中應分配予被告
    應得之金額513萬9,163元先代為償還被告花旗銀行之借款，
    該金額本屬被告所有云云。惟查，原告於104年8月24日出售
    147號、149號房屋及其土地，買賣總價為1,950萬元，有不
    動產買賣契約書可佐（見本院卷一第93至105頁），而上開
    房地經臺中高分院於109年3月11日以108年度家上字第32號
    判決附表三列為林月山之遺產，並就出售所得價金定其遺產
    分割方法，載明兩造可分得之金額若干，有該判決附卷可稽
    （見本院卷一第251、253頁），則被告所辯係以出售父親房
    地所得應分配予被告之款項代為償還，即非可採。況被告於
    前案分割遺產事件中109年2月19日言詞辯論時已稱：「對造
    主張我們欠款的金額，我造承認的部分只有上訴人林正皓代
    償花旗銀行這筆（273萬6,501元）」（見本院卷一第263頁
    ），而被告未就上開自認於本件提出新事證推翻，堪認被告
    確有向原告借款273萬6,501元以清償其花旗銀行借款，故原
    告本於消費借貸法律關係，請求被告給付273萬6,501元，為
    有理由。
　⒍5萬元：
　　原告主張被告因生活費不足向原告借款5萬元，請原告將該
    金額匯至被告之大眾銀行臺中分行帳戶，原告遂於105年10
    月17日匯出5萬元，作為借款之交付等語，並提出匯款申請
    書、兩造之簡訊內容為證（見本院卷一第79、269、271頁）
    ，被告則辯稱此係原告還之前向被告借的錢云云。查被告於
    簡訊中稱「按法院上說的因需要生活費所以麻煩請匯95萬至
    本人大眾銀行臺中分行帳號000000000000，匯好款請通知一
    下謝謝」，原告則回覆「下星期一我會先匯5萬給你，餘款
    等你什麼時候辦好就什麼時候給」，並於105年10月17日發
    簡訊稱「5萬已匯」等語，上開匯款申請書固可認原告有於1
    05年10月17日匯款5萬元予被告，然由簡訊內容原告於匯款
    前表示餘款等被告辦好後再給，尚無法認定兩造間存有5萬
    元之借貸關係。則原告依消費借貸法律關係，請求被告給付
    5萬元，亦屬無據。
　⒎不當得利部分：依前所述，原告得依消費借貸之法律關係請
    求被告給付16萬1,538元及273萬6,501元，就其餘經認定無
    借貸關係之40萬7,025元、8萬3,037元、200萬元及5萬元部
    分，原告主張依不當得利之法律關係請求被告返還。惟40萬
    7,025元、8萬3,037元、200萬元款項之流向均與被告無涉，
    被告又否認有借用原告台銀帳戶或合庫帳戶，難認被告受有
    上開款項之利益；至5萬元部分，原告雖有匯款至被告大眾
    銀行臺中分行帳戶，然依兩造之簡訊內容可知，兩造應係達
    成某種協議，由被告履行後原告即給付95萬元，尚難認被告
    取得5萬元係無法律上原因，故原告依不當得利之法律關係
    請求被告返還40萬7,025元、8萬3,037元、200萬元、5萬元
    ，均屬無據。
　⒏綜上，原告依消費借貸之法律關係，得請求被告給付16萬1,5
    38元、273萬6,501元，合計289萬8,039元。
  ㈡原告依協議或不當得利法律關係，請求被告給付林月山、林
    黃環喪葬費用合計15萬0,419元，有無理由？ 
　⒈按無法律上之原因而受利益，致他人受損害者，應返還其利
    益，民法第179條前段定有明文。再按關於遺產管理、分割
    及執行遺囑之費用，由遺產中支付之，民法第1150條本文亦
    有明文。並依遺產及贈與稅法第17條第1項第10款規定，被
    繼承人之喪葬費用由繼承遺產扣除。是參酌前開規定，喪葬
    費用應解釋為繼承費用，依民法第1150條規定，自應由遺產
    中支付之，並由繼承人按應繼分比例分擔。另按因遺產而生
    之捐稅及費用，應由繼承人按其應繼分負擔之，此為繼承人
    間之內部關係，從而繼承人之一代他繼承人墊支上開捐稅及
    費用者，該墊支人得依不當得利規定向他繼承人請求返還其
    應負擔部分。至民法第1150條規定得向遺產中支取，並不阻
    止墊支人向他繼承人按其應繼分求償，尤其於遺產分割後，
    更為顯然（最高法院74年度台上字第1367號判決意旨參照）
    。
　⒉原告主張其墊支兩造父親林月山、母親林黃環之喪葬費用，
    子女依習俗而協議由三兄弟分擔，三兄弟每人應分擔林月山
    之喪葬費用8萬4,973元、林黃環之喪葬費用11萬5,446元，
    被告僅給付原告林月山喪葬費5萬元，尚應分擔合計15萬0,4
    19元，爰依協議或不當得利之法律關係而為請求等語，並提
    出林月山、林黃環喪葬費用結算明細及收據2紙（見本院卷
    一第85、87、325、327頁），然為被告所否認，並以前詞置
    辯。查林月山、林黃環過世後所有子女曾在147號房屋就喪
    葬費為協議，約定三個女兒負擔大鼓、三牲、孝女白琴、三
    七等費用，其餘喪葬費用由兩造及林文欽三兄弟負擔，費用
    明細由證人林靜宜登記，明細做好後交給原告，先由原告支
    出全部，事後再由三兄弟平分，林文欽的部分有給付原告，
    但被告沒有付，原證13、14明細不是證人林靜宜打字，但明
    細和金額應該不會錯等情，業據證人林靜宜、林麗芳證述明
    確（見本院卷二第56至63頁），堪認原告所提出之喪葬費用
    明細應與事實相符，且林月山、林黃環之全體繼承人既有約
    定由三個兒子負擔喪葬費用，則因原告之代墊，被告無法律
    上原因受有免支付父母喪葬費用之利益，致原告受有損害。
    從而，原告依不當得利之法律關係，請求被告返還不當得利
    15萬0,419元，為有理由。
　⒊至被告另辯稱：喪葬費已於遺產分割訴訟中優先受償，原告
    不得再請求云云。惟查臺中高分院108年度家上字第32號判
    決，並未列入林月山、林黃環之喪葬費用，即無被告所稱優
    先受償問題，故原告仍得於本件主張，附此敘明。
　㈢原告依不當得利法律關係，請求被告給付押金2萬4,503元、
　　1萬5,000元，有無理由？
　　原告主張原告曾委託被告處理147號及149號房屋出租事宜，
    被告將147號之3樓、4樓及149號之2樓、3樓、4樓租予暨南
    大學學生，由被告收取押金，於租期屆滿時被告並未返還上
    開押金，而由原告於104年7月8日代為給付學生押金合計2萬
    4,503元；另被告將147號1樓租給麵攤，由被告收取押金1萬
    5,000元，於出租期間原告將147號、149號房屋出售予蔡秀
    鳳、蔡秀蕊，由其等承受原租約，而被告未移交押金，乃由
    原告於104年11月3日代為給付147號房屋押金1萬5,000元，
    爰依不當得利規定請求被告給付押金合計3萬9,503元等情。
    則為被告所否認，並辯稱：押金為母親林黃環收取，147號
    店面押金多年前由承租人付給父親等語，原告固提出103年6
    月30日兩造簽立之房屋出租委託書、暨南大學生事務處出具
    之房東於104年7月8日退還147及149號押金明細及不動產買
    賣契約書為證（見本院卷一第91、95頁），惟此不能排除被
    告所辯押金由父母收取乙節，原告復未能舉證證明上開押金
    係由被告收取，則原告依不當得利法律關係，請求被告給付
    押金2萬4,503元、1萬5,000元，即屬無據。
　㈣如原告請求有理由，被告得否依前開遺產分割判決所得向原
    告請求之分配款主張抵銷？ 
　⒈基上所述，原告得依消費借貸之法律關係，請求被告返還借
    款289萬8,039元，及依不當得利之法律關係，請求被告返還
    喪葬費用15萬0,419元。被告以其依前開遺產分割判決得向
    原告請求之分配款，扣除原告代償被告花旗銀行借款273萬6
    ,501元後之509萬9,177.5元主張抵銷云云（見本院卷二第14
    1頁）。
　⒉惟按二人互負債務，而其給付種類相同，並均屆清償期者，
    各得以其債務，與他方之債務，互為抵銷。但依債之性質不
    能抵銷或依當事人之特約不得抵銷者，不在此限，民法第33
    4條第1項定有明文。查林月山曾自書遺囑指定原告為遺產管
    理人，此經臺中高分院108年度家上字第32號分割遺產事件
    認定在案（見本院卷一第217至219頁），則原告基於遺囑執
    行人身分保管林月山遺產，而遺囑執行人有管理遺產並為執
    行上必要行為之職務，其因此項職務所為之行為，視為繼承
    人之代理（民法第1215條規定參照）。基此，原告在分割遺
    產事件所負義務係為其他繼承人交付遺產之債務，既與其個
    人對被告所負金錢債務種類不同，不具抵銷適狀，故被告此
    部分抵銷抗辯，即無可採。
　㈤按給付無確定期限者，債務人於債權人得請求給付時，經其
    催告而未為給付，自受催告時起，負遲延責任。其經債權人
    起訴而送達訴狀，或依督促程式送達支付命令，或為其他相
    類之行為者，與催告有同一之效力；又遲延之債務，以支付
    金錢為標的者，債權人得請求依法定利率計算之遲延利息。
    但約定利率較高者，仍從其約定利率；應付利息之債務，其
    利率未經約定，亦無法律可據者，週年利率為5%，民法第22
    9條第2項、第233條第1項及第203條分別定有明文。本件原
    告對被告之借款及不當得利返還請求債權，核屬無確定期限
    之給付，自應經原告之催告而未為給付，被告始負遲延責任
    。準此，原告請求被告自起訴狀繕本送達翌日即109年7月18
    日（見本院卷一第121頁）起，按年息5%計付遲延利息，核
    無不合。
五、綜上所述，原告依消費借貸、不當得利之法律關係，請求被
    告給付304萬8,485元，及自109年7月18日起至清償日止，按
    年息5%計算之利息，為有理由，應予准許；逾此範圍之請求
    ，則無理由，應予駁回。
六、兩造均陳明願供擔保，請准宣告假執行及免為假執行，就原
    告勝訴部分，經核均無不合，爰分別酌定相當之擔保金額准
    許之；至原告敗訴部分，其假執行之聲請已失所附麗，應併
    予駁回。
七、本件事證已臻明確，兩造其餘攻擊防禦方法及證據，核與判
    決之結果不生影響，爰不一一論列，併此敘明。
八、訴訟費用負擔之依據：民事訴訟法第79條。
中　　華　　民　　國　　111 　年　　3 　　月　　17　　日
                  民事第一庭    法  官  廖欣儀
正本係照原本作成。
如對本判決上訴，須於判決送達後20日內向本院提出上訴狀。如
委任律師提起上訴者，應一併繳納上訴審裁判費。
中　　華　　民　　國　　111 　年　　3 　　月　　18　　日
                                書記官  李俊毅